臺灣臺中地方法院刑事判決　　　　　　 96年度交訴字第318號
公　訴　人　臺灣臺中地方法院檢察署檢察官
被　　　告　戊○○
上列被告因公共危險等案件，經檢察官提起公訴（九十六年度偵
字第一七四九二號），本院判決如下：
    主    文
戊○○駕駛動力交通工具肇事，致人受傷而逃逸，處有期徒刑捌
月。緩刑貳年，並支付公庫新臺幣玖萬元。
其餘被訴過失傷害部分，公訴不受理。
    犯罪事實
一、戊○○於民國九十六年六月二十一日，駕駛車牌號碼ＰＩ─
    ○○二七號自用小客車，沿臺中市○區○○街往英才路方向
    行駛。於同日十六時十二分許，行經臺中市○○街與五義街
    之無號誌交岔路口時，適有甲○○騎乘車牌號碼Ｐ五八─八
    二二號重型機車搭載乙○○，沿臺中市○○街往柳川東路方
    向行駛至前揭路口，雙方發生碰撞，造成甲○○騎乘之機車
    ，人車倒地，甲○○受有左肘、右手及左小腿多處擦挫傷，
    而乙○○則受有右肩二二公分、右肘一一公分、左肘二
    二公分等擦傷等傷害。戊○○明知駕駛上開動力交通工具
    肇事，致甲○○、乙○○受傷，於下車查看後，竟生肇事逃
    逸之犯意，未採取適當之救護措施，復未留下姓名、聯絡方
    式等資料，並未經甲○○、乙○○之同意，即逕行驅車離開
    現場。嗣甲○○於不及攔阻戊○○駕車駛離，即立刻記下戊○○駕駛車輛之車牌號碼，並報警始查知上情。
二、案經甲○○、乙○○訴由臺中市警察局第二分局報告臺灣臺
    中地方法院檢察署檢察官偵查起訴。
    理    由
壹、有罪部分：
一、訊據被告戊○○固坦承於九十六年六月二十一日，駕駛車牌
    號碼ＰＩ─○○二七號自用小客車，沿臺中市○區○○街往
    英才路方向行駛，於同日十六時十二分許，行經臺中市○○
    街與五義街之無號誌交岔路口時，與證人甲○○騎乘，並搭
    載證人乙○○之機車發生碰撞，致其等人車倒地，而使證人
    甲○○、證人乙○○受有前述傷勢等情，惟矢口否認有何肇
    事逃逸之犯行，辯稱：當日事故發生後，伊下車並和證人甲○○達成各就自己之損失負責之和解條件，雙方握手後伊才
    離開，所以伊沒有肇事逃逸云云。惟查：
(一)、被告於九十六年六月二十一日，駕駛車牌號碼ＰＩ─○○二
    七號自用小客車，沿臺中市○區○○街往英才路方向行駛。
    於同日十六時十二分許，行經臺中市○○街與五義街之無號
    誌交岔路口時，適有證人甲○○騎乘車牌號碼Ｐ五八─八二
    二號重型機車搭載乙○○，沿臺中市○○街往柳川東路方向
    行駛至前揭路口，雙方發生碰撞，造成證人甲○○騎乘之機
    車，人車倒地，證人甲○○受有左肘、右手及左小腿多處擦
    挫傷，而證人乙○○則受有右肩二二公分、右肘一一公
    分、左肘二二公分等擦傷等傷害之事實，業據被告供承不
    諱，復經證人甲○○、證人乙○○於本院審理時證述明確，
    並有中國醫藥大學附設醫院診斷證明書二紙、道路交通事故
    調查報告表(一)、(二)、道路交通事故現場圖、犯罪現場照十七
    幀、車籍資料─基本資料詳細查詢（臺中市警察局第二分局
    中分二警偵字第○九六○○一九七五○號卷第一三至二七頁
    ）等附卷可稽，應可認定。
(二)、證人甲○○於本院審理時證稱：當日於臺中市○○街與五義
    街交岔路口，與被告發生車禍後，被告下車對伊等說為何騎
    這麼快，其趕時間要出國，其所駕駛之自用小客車之損害，
    伊等賠不起，要伊等不要追究，伊等沒有表示什麼，只是要
    被告等一下，在談論的過程，被告曾過來握伊的手，伊以為
    是被告要扶伊起來，被告在扶伊起來的過程，也一直說要伊
    等不要追究，但伊等也沒有表示什麼意見，被告沒有報警、
    也沒叫救護車，亦未留下任何資料，就開車離開了，在被告
    要開車離開時，伊有叫等一下，但被告就開車走了，伊才記
    下被告駕駛之車輛車牌，並報警 (本院卷第三八至四二頁）
    ，核與證人乙○○於本院審理時證述：車禍後被告對伊及甲○○稱其車輛損害，伊等賠不起，並沒有和伊等談和解或賠
    償，也沒有報警或叫救護車，被告要離開時，也沒有經伊等
    同意，亦沒有留下任何聯絡方式等語相符（本院卷第四三、
    四四頁），再參酌證人丁○○即第一時間到現場處理之員警
    於本院審理時亦證述，其到達車禍現場後，有問甲○○、乙○○有無受傷，其等二人均答有，且根據甲○○、乙○○之
    說法，雙方沒有和解，也沒有同意被告離開，且到場時，甲○○、乙○○二人覺得莫名其妙，有點錯愕，為何對方走掉
    ，其亦有詢問為何對方不在場，二人表不曉得，不知道為何
    對方跑掉了等語（本院卷第四七、四八頁），按證人甲○○
    、乙○○事發之際仍為學生，涉世未深，與被告亦無仇怨，
    甫遭遇車禍事故，衡情當驚恐不已，是否可能於車禍後，二
    人瞬間即合意構思誣陷被告，而於車禍現場，虛偽應和被告
    同意和解，待被告駕車離去之際，立即報警，以保全證據而
    作實構陷被告之陰謀，實令人生疑？是證人甲○○、乙○○
    既於第一時間，即向到場員警為上述說明，該陳述應係出自
    於真實之反應。準此，證人甲○○、乙○○證述被告於車禍
    後，未為適當之救護，並留下聯絡方式，而未經其等之同意
    ，逕行離去等情互核相符，亦與到場處理之員警即證人丁○○證述證人甲○○、乙○○第一時間，向其反應之情形相吻
    ，而堪採信。按刑法第一百八十五條之四駕車肇事致人死傷
    逃逸罪所保護之法益，除立法理由揭示之「為維護交通安全
    ，加強救護，減少被害人之死傷，促使駕駛人於肇事後，能
    對被害人即時救護」外，更隱含有保障被害人民事賠償請求
    權之實質意義。換言之，立法者於上開條文中係以「逃逸」
    作為應受歸責之行為要件，而逃逸之目的無非在於隱匿自己
    之肇事者身分，藉以逸脫警察機關之追捕或被害人之民事求
    償，所強調者係逃離現場、躲避追查之實質行為，自非僅以
    救護傷者、減少死傷等理由作為該條立法目的之極限。此觀
    被害人於車禍發生後僅受輕傷而無施予救援之必要，或被害
    人已於車禍中當場死亡而無救援實益，立法者均未將上開二
    種類型之肇事者排除於該條行為主體之外自明。是以，肇事
    者倘於車禍發生後暫未離去現場，但未留下任何個人資料即
    趁隙駕車駛離，其隱匿自己肇事經過、冀圖逃避被害人民事
    求償之主觀意思甚明，自應該當前開肇事逃逸罪責。又按一
    般騎乘機車發生交通事故，人車倒地，駕駛者發生受傷之可
    能性甚大，而證人甲○○、乙○○於車禍後，倒於地上，被
    告尚曾與其等交談，並詢問狀況，業據被告供承在卷，復經
    證人甲○○證述明確（本院卷第三八頁）。是被告於下車查
    看時，應知證人甲○○、乙○○確有因本件交通事故，受有
    傷害，然其卻未經證人甲○○、乙○○之同意，亦未留下聯
    絡方式，隨即駕車離去，揆諸前揭說明，被告確有肇事致證
    人甲○○、乙○○受傷而逃逸之事實無訛。又按同法第一百
    八十五條之四駕駛動力交通工具肇事致人死傷而逃逸罪，只
    須有駕駛動力交通工具肇事，致人死傷，而有逃逸之事實，
    罪即成立，不以肇事之發生須有過失責任為要件（最高法院
    八十九年度台上字第七六二二號、九十三年度台上字第五五
    九九號刑事判決要旨參照）。是以，駕駛動力交通工具，發
    生事故，致人死傷時，即應停留於現場協助救護傷患、處理
    善後，苟逕行離去，縱其對交通事故之發生，並無責任，仍
    不能解免其肇事逃逸之罪責。被告駕駛前開車輛，於前揭時
    、地確有與證人甲○○騎乘機車發生碰撞，致證人甲○○、
    乙○○受有前述之傷害，被告隨即駕車離去，業如前述，故
    依前開說明，不論該事故之發生是否得歸責於被告，然其於
    肇事後，即駕車離去，仍應負刑法肇事逃逸之罪責。另證人
    乙○○雖就證人甲○○與被告車禍後交談互動之肢體動作與
    過程之細節，與證人甲○○所述有所出入，然其證述之主要
    事實均與證人甲○○證述之內同相符，業如前述，且參酌證
    人甲○○為機車之駕駛人，車禍事故發生後，亦係證人甲○○出面與被告商談，亦據證人乙○○證述在卷（本院卷第四
    三、四四頁）是其就當時之細節記憶不甚清楚，而與證人齡
    慶所述有所出入，亦無違社會常情，故其證述之雖有些微瑕
    疵，然亦不影響本院前開之認定，併此敘明。
(三)、綜上所述，被告所辯應無足採，本案事證明確，被告前開犯
    行應可認定。
二、核被告所為，係刑法第一百八十五條之四之肇事逃逸罪。爰
    審酌被告肇事後，致證人即被害人甲○○、乙○○受有前述
    傷勢，竟未留下聯絡方式，逕自離開，應予非難，惟念及被
    告犯後就傷害部分與證人甲○○、乙○○達成和解，暨被告
    肇事逃逸行為對於社會公共安全所生之負面影響，及其於本
    院審理時矢口否認犯行，顯無悔意之犯後態度，與其犯罪手
    段、所生危害、被告之智識程度等一切情狀，量處如主文第
    一項所示之刑。又被告前未曾故意犯罪受有期徒刑以上刑之
    宣告，有臺灣高等法院被告前案紀錄表在卷可按，而被告已
    與證人甲○○、乙○○達成和解，經此偵、審程序之教訓，
    當知警惕而無再犯之虞，本院綜核各情，所宣告之刑，認以
    暫不執行為適當，併予宣告緩刑二年，並諭知支付公庫新臺
    幣九萬元，以啟自新，避免再犯。
貳、公訴不受理部分：
一、公訴意旨另以：被告戊○○於九十六年六月二十一日下午，
    駕駛車牌號碼ＰＩ─○○二七號自小客車，沿臺中市○區○○街往英才路方向行駛。同日下午四時十二分許，行經五常
    街與五義衡之無號誌交岔路口，應注意車前狀況，隨時採取
    必要之安全措施及行經無號誌之交岔路口，未設標誌、標線
    或號誌劃分幹、支線道，同為直行車者，左方車應暫停讓右
    方車先行。且按當時天候睛、日間自然光線、路面為柏油之
    市區道路○道路路面乾燥、無缺陷、無障礙物、視距良好，
    尚無不能注意之情事，乃竟疏未注意及此，適有證人甲○○
    騎乘車牌號碼Ｐ五八─八二二號重型機車，搭載證人乙○○
    ，沿五義街往柳川東路方向行駛至上揭路口，亦疏未充分注
    意車前狀況及減速慢行，因雙方均有上揭過失致發生碰撞，
    造成證人甲○○受有左肘、右手及左小腿多處擦挫傷，而證
    人乙○○則受有右肩、右肘、左肘擦傷等傷害，因認被告涉
    犯刑法二百八十四條第一項過失傷害罪嫌。
二、按告訴乃論之罪，其告訴經撤回者，應諭知不受理之判決，
    ，刑事訴訟法第三百零三條第三款定有明文。本件被告戊○○經檢察官以刑法第二百八十四條第一項前段之過失傷害罪
    提起公訴，依照同法第二百八十七條前段規定係屬告訴乃論
    之罪，茲經告訴人甲○○、乙○○於第一審辯論終結前具狀
    撤回告訴，爰依法諭知不受理之判決。
據上論斷，應依刑事訴訟法第二百九十九條第一項前段、第三百
零三條第三款，刑法第一百八十五條之四，第七十四條第一項第
一款、第二項第四款，判決如主文。
本案經檢察官丙○○到庭執行職務。
中　　華　　民　　國　　96　　年　　12　　月　　25　　日
                  刑事第十四庭  審判長法  官  陳  葳
                                      法  官  洪堯讚
                                      法  官  劉逸成
上正本證明與原本無異。
如不服本判決，應於送達後十日內向本院提出上訴狀（須附繕本
），上訴於臺灣高等法院臺中分院。
                                      書記官  高勳楠
中　　華　　民　　國　　96　　年　　12　　月　　25　　日
附錄論罪科刑法條
中華民國刑法第185條之4
駕駛動力交通工具肇事，致人死傷而逃逸者，處六月以上五年以
下有期徒刑。
